【裁判字號】    98,訴,1136
【裁判日期】    990407
【裁判案由】    給付居間報酬
【裁判全文】
臺灣士林地方法院民事判決              98年度訴字第1136號
原      告  睿傑不動產經紀有限公司
法定代理人  丙○○
訴訟代理人  錢裕國律師
複代理人    呂承璋
被      告  丁○○
訴訟代理人  劉韋廷律師
複代理人    彭義誠
上列當事人間請求給付居間報酬事件，本院於民國99年3月18日
言詞辯論終結，判決如下：
    主  文
原告之訴及假執行之聲請均駁回。
訴訟費用由原告負擔。
    事實及理由
一、原告起訴主張：被告丁○○於民國98年6 月8 日與原告簽訂
    「不動產專任委託銷售契約」（以下簡稱「委託銷售契約」
    ），依該約定，原告為被告銷售被告所有坐落臺北市○○區
    ○○段四小段810 地號土地及其上門牌號碼臺北市○○區○
    ○路2 段53巷1 弄14號4 樓之房屋（以下簡稱系爭房地），
    委託銷售期間自民國98年6 月8 日起至98年8 月8 日止，被
    告願意出售的價格為新臺幣（下同）7,500,000 元。雙方並
    約定苟原告覓得買方書面承購價格已達被告之最低委託出售
    價格，而被告卻拒絕簽署確認；或被告簽署確認後卻不履行
    簽訂買賣契約書之義務時，原告可得向被告請求上開最低銷
    售價格之4%即300,000 元。嗣原告於銷售期間內之98年6 月
    13日覓得訴外人即買方甲○○願以上開價格購買系爭房地，
    並提出「買賣議價委託書」之書面。原告即通知被告辦理後
    續簽訂買賣契約事宜，詎被告竟反悔不願出售系爭房地，致
    原告受有無法賺取甲○○服務費75,000元的損失。為此，爰
    基於兩造間委託銷售契約之約定、債務不履行損害賠償法律
    關係，聲明請求：(一)被告應給付原告375,000 元，及自起訴
    狀繕本送達之翌日起至清償日止，按年息5%計算之利息；(二)
    願供擔保請准宣告假執行。
二、被告則以：兩造既已約定以視為仲介完成之報酬為損害賠償
    額預定性質違約金，縱被告有違約情事，原告也不得再依債
    務不履行損害賠償法律關係更行請求75,000元的賠償。又甲
    ○○事實上僅願出價7,400,000 元購買系爭房地，並未達兩
    造間所約定最低銷售價格7,500,000 元，被告自無依約須辦
    理後續簽立買賣契約之義務，從而也無須支付視為仲介完成
    之報酬300,000 元；然本件實際係原告私下與甲○○間有所
    協議，由甲○○出價7,400,000 元，原告之受僱人乙○○由
    服務費出資100,000 元，以達成7,500,000 元之交易的外觀
    ，然原告為省卻此100,000 元之支出，竟以恐嚇威脅語氣告
    知被告，如不以7,400,000 元出售系爭房地，即向被告提告
    ，原告顯係以不正當方法造成有買家出價至7,500,000 元之
    假象，卻要被告以7,400,000 元賣出，因被告不同意即要求
    依約定之條件視為仲介完成，依民法第101 條第2 項，應視
    為契約所設之條件仍不成就，原告亦不得向被告請求；縱甲
    ○○確於「買賣議價委託書」簽訂承購價格7,500, 000元，
    原告亦從未將要約之意思表示通知被告，被告未曾知悉買方
    出價已達底價的事實，自無依約續辦理後續簽約事宜的義務
    等語資為抗辯，並聲明：(一)駁回原告之訴；(二)如受不利判決
    請准提供擔保免假執行。
三、本院得心證之理由：原告主張兩造所簽訂「委託銷售契約」
    ，最低銷售價格為7,500,000 元，且嗣其覓得之甲○○業已
    在「買賣議價委託書」上以相同的價格出價，為原告提出「
    委託銷售契約」、「買賣議價委託書」為證（本院卷第7~8
    、9 頁），並聲請證人甲○○於審理中證述「買賣議價委託
    書」上出價欄載為7,500,000 元，與其本意僅願出價7,400,
    000 元固為不合，但其上「甲○○」之姓名為其所親簽等語
    無訛，原告對於「委託銷售契約」、「買賣議價委託書」簽
    名之真正，亦不爭執，原告此部分的主張堪認屬實。惟被告
    仍以原告當時要其以7,400,000 元賣出，並未通知有出價7,
    500,000 元之買方，故未同意配合辦理後續簽約事宜等語為
    辯。是本件的爭點在於：原告是否確將買方願以7, 500,000
    元承購的事實通知被告？茲分述如下：
（一）按當事人主張有利於己之事實者，就其事實有舉證之責任
      ，但法律別有規定，或依其情形顯失公平者，不在此限。
      民事訴訟法第277 條前段定有明文。因目前國內房屋價格
      資訊並不充分，且估價制度尚未建立，而房屋仲介業者因
      一方面接受屋主委託銷售房屋，另一方面又代表買主向屋
      主要約或議價之特有交易制度關係，於不動產買賣過程中
      ，為唯一全盤掌握買賣標的物狀況、買方可選擇的要約方
      式、買賣雙方的出價及可能成交的價格等交易資訊者，相
      較買方或賣方而言，明顯居於資訊優勢之地位，致房屋仲
      介市場之交易相對人具有資訊不對稱之特性，故為避免房
      屋仲介業者使交易相對人為錯誤的決定或賺取不當利益，
      依上揭民事訴訟法第277 條之規定，對於買賣雙方關於價
      格是否已達成合意與否的糾紛時，自當由房屋仲介業者就
      賣方確已同意買方之出價負證明之責。
（二）本件被告主張原告當時並未將覓得買方願意出價7,500,00
      0 元之事實通知被告，並於審理中自證稱：「（問：原告
      公司有無員工是否有通知你，已經有人出價到750 萬？）
      沒有」，「（問：98年6 月13日你人在何處？）一、我在
      大陸東莞，證人丙○○還是可以用電話聯絡我。二、我出
      國前有簽一份委託書，約在98年6 月11、12日證人丙○○
      打電話告訴我有人要以730 萬買，但系爭房屋實際上是我
      朋友林先生所有，我問證人丙○○說林先生有無同意，證
      人丙○○說林先生有同意，我問林先生是否有同意，林先
      生說他沒有同意。後來證人丙○○又打電話告訴我林先生
      同意740 萬元賣，我就沒有再向林先生查證，我告訴證人
      丙○○如果林先生同意，我就將委託同意書簽給林先生，
      讓林先生去簽買賣合約書。我叫證人丙○○將委託林先生
      簽約的委託書傳真給我，這一份委託書與出發前的委託書
      不同，是要委託林先生，但是證人丙○○卻傳真給我一紙
      受託人為證人丙○○的委託書，我覺得不妥，我就向林先
      生查詢，並告訴林先生說如果還沒簽，就暫時不要簽，林
      先生說證人丙○○有約到二次到原告公司說要約買方與他
      碰面，但是都沒有遇到買方。我跟林先生說反正現在還沒
      到750 萬元，就不要簽。林先生寫終止委託書並送到原告
      ，…」等語綦詳，且核與原告所提出「買賣議價委託書」
      第7 條所設有賣方是否同意依該約條件出售之確認欄內，
      並無被告之簽名一致，其證詞尚非無據，已足為憑。原告
      對於該證詞固否認為真正，並對於被告該部分的辯詞，陳
      稱：本案當時為何沒面交，是當時被告在大陸地區，所以
      授權給原告法定代理人丙○○去處理等語。然查：原告是
      否如實將甲○○出價的情形通知被告，為原告聲請其負責
      人丙○○於審理中證述：「（問：甲○○簽立系爭買賣議
      價委託書後，你如何與被告談？）甲○○出740 萬，我告
      訴被告說，如果我價格拉不上來，10萬由我們補足。當時
      被告也知道價金都簽好了。大約在98年6 月10日左右，我
      與被告聯繫，被告當時在大陸，被告知道甲○○出價的情
      形後，還叫我乾脆叫林廷翰簽，我說只有被告有權簽約，
      我沒有將系爭買賣議價委託書給被告看。後來林廷翰不准
      被告賣，所以就沒有成交」等語（本院卷第95頁），惟甲
      ○○所親簽之「買賣議價委託書」，縱原告當時身在大陸
      地區，由原告以傳真等遠距遞送方式，仍可傳送予被告閱
      覽確認，是證詞有關因被告在大陸地區即無法供其閱覽確
      認出價乙節，已有疑義。又該證詞與原告所陳因被告在大
      陸地區，故授權予丙○○處理云云亦顯有矛盾，因丙○○
      為原告公司負責人，被告既已委託原告出售系爭房地，縱
      有再行授予丙○○代簽立買賣契約事宜，則丙○○自當由
      其代理被告與甲○○簽約，應非如丙○○所證僅有被告有
      權簽約等情，反而是被告所述因聽聞價錢並未達7,500,00
      0 元，且於授予代理權時，又見丙○○傳真由其擔任受任
      人之委託書時，心生疑慮而不願授予丙○○代理權等情，
      較符合丙○○無法逕以被告名義簽立買賣契約的實情。是
      丙○○上揭證詞尚不足證明確有將甲○○願出價7,500,00
      0 元之事實通知被告，所證並不足採。則被告主張原告並
      未如實告知出價價格等情，尚屬有據，應堪採信。
（三）依兩造所簽立「委託銷售契約」第11條第4 款約定：「買
      方書面承購價格已達委託人之最低委託出售價格，而委託
      人卻拒絕簽署確認者；或委託人簽署確認後卻不履行簽訂
      買賣契約書之義務者」，始「視為受託人已完成仲介之義
      務，委託人仍應全額一次支付委託銷售價格百分之四服務
      報酬予受託人」。本件原告既未將買方已出價7,500,000
      元的事實如實告知被告，已如前述，則縱原告所提出之「
      買賣議價委託書」書面承購價格已達7,500,000 元，因原
      告為仲介業者，確可能利用未將買賣雙方關於價格的合意
      內容如實告知被告，而有迫使被告誤以為僅有出價至7,40
      0,000 元之買方，一時失慮而按7,400,000 元作為賣出價
      格，省卻原告原向甲○○所承諾貼補100,000 元的支出，
      使原告藉以得利，而造成被告受損失之虞。是解釋上被告
      自無依約履行簽訂買賣契約書之義務，是原告主張被告因
      違反履行簽訂買賣契約書之義務而依上開約定請求系爭仲
      介費用，自不足採。
（四）被告既無違反「委託銷售契約」之事由，從而亦不生債務
      不履行損害賠償責任，是原告主張被告竟反悔不願出售系
      爭房地，致原告受有無法賺取甲○○服務費75,000元的損
      失云云，亦屬於法無據，並不足採。
四、綜上所述，經查被告尚無違約事由，因此，原告基於兩造間
    委託銷售契約之約定、債務不履行損害賠償法律關係，聲明
    請求：被告應給付原告375,000 元，及自起訴狀繕本送達之
    翌日起至清償日止，按年息5%計算之利息，為無理由，應予
    駁回。原告之訴既不應准許，則其假執行之聲請，即失所依
    據，併予駁回。
五、本件事證已臻明確，兩造其餘主張、舉證、攻擊防禦方法及
    聲請調查之證據，核與判決結果不生影響，爰不贅述，附此
    敘明。
六、結論：本件原告之訴為無理由，應依民事訴訟法第78條，判
    決如主文。
中    華    民    國    99    年    4     月    7     日
                  民事第一庭  法  官  古振暉
以上正本證明與原本無異。
如對本判決上訴，應於判決送達後20日內向本院提出上訴狀。
中    華    民    國    99    年    4     月    13    日
                              書記官  姜貴泰

司法院資訊處製作；財團法人民間司法改革基金會備份。
